臺灣高等法院高雄分院刑事判決　　　　　九十一年度交上易字第五二號
　　上　訴　人　台灣高雄地方法院檢察署檢察官
　　被　　　告　乙○○
右上訴人因被告過失致死案件，不服臺灣高雄地方法院九十年度交易字第五二０號中
華民國九十年十二月三十一日第一審判決（起訴案號：臺灣高雄地方法院檢察署九十
年度偵續字第二四號），提起上訴，本院判決如左：
      主      文
上訴駁回。
      理      由
一、公訴意旨以：乙○○於民國八十九年七月一日晚間，駕駛車牌號碼ＹＲ－０四四
    七號自小客車，沿高雄縣大社鄉○○村○○路由東往西（起訴書誤載為由西往東
    ）方向行駛，於當晚間七時三十分許，行經大社鄉○○路三十四號前時，其原應
    注意汽車行進中駕駛人應注意車前狀況，隨時採取必要安全措施，而依當時情形
    又無不能注意之情事，竟疏於注意及此，適有蘇陳麗珠所騎乘之車號ＰＴＹ－一
    九六號機車沿同路由東向西行駛，亦行經該處，因不慎撞上魏裕昌（另案起訴）
    所有違規逆向停車之車號Ｃ九－一四八九號自小貨車之右後輪胎後往路中偏移，
    乙○○因閃避不及，致所駕車輛之左前保險桿撞及蘇陳麗珠之上開車輛，蘇女人
    車倒地後，受有腦挫傷、顱內出血之傷害，雖經送醫，仍於次日下午三時許，因
    傷重不治死亡，因認被告乙○○不無觸犯刑法第二百七十六條第一項之過失致死
    罪嫌云云。
二、按犯罪事實應依證據認定之，無證據不得推定其犯罪事實，又不能證明被告犯罪
    者，應諭知無罪之判決，刑事訴訟法第一百五十四條、第三百零一條第一項定有
    明文。本件公訴人認被告涉有過失致死罪嫌，無非以被害人蘇陳麗珠騎機車受撞
    擊倒地後，其人、車及血跡均在其行駛之車道上，且被告所駕自用小客車左前車
    頭保險桿（左大燈下方）有輕微凹損，有卷附道路交通事故調查報告表所繪現場
    圖及現場照片可考，足認被害人係遭被告所駕車輛撞擊致死，其有疏未注意車前
    狀況之過失情事等為其主要論據。惟訊之被告乙○○堅決否認有何過失致死犯行
    ，辯稱：伊是駕車在自己車道內行駛，被害人騎機車撞及違規停放之另案被告魏
    裕昌之自用小貨車後，直接彈到伊所駕自用小客車左前車門及引擎蓋之位置，伊
    根本來不及反應，伊並無過失等語。經查：
三、經查依卷附道路交通事故調查報告表所繪現場圖所示，被告所駕自用小客車肇事
    後停止之位置及現場所留之煞車痕，均在自己之車道內，且報告表上所載肇事經
    過摘要中亦未載明被告有逾越分向限制線之情事。再者，證人即現場目擊者林文
    獻於警訊時證稱：死者騎機車撞上逆向停放之自用小貨車輪胎「彈出」時，被告
    之自用小客車剛好至現場撞上死者之機車等語，於檢察官偵查初訊時供證：伊看
    到死者騎機車先撞到魏裕昌違規停放之自用小貨車後「彈出」撞上被告所駕之自
    用小客車，自用小客車是在自己之車道行駛，依其判斷，若機車未碰撞自小貨車
    ，自用小客車即不會撞上死者等語（見相驗卷第三十頁背面）。其嗣後於原審及
    本院審理時，改異前詞，於原審審理時證稱：「我看到死者騎機車碰到自小貨，
    倒在自己車道上，乙○○就駕車經過，人倒在他的車底下」「死者倒下剛好江車
    到達，幾乎是同一時間」「（有無看到死者彈出後撞到江車﹖）沒有撞到他的車
    」「我有看到他（即死者）倒下沒有超越分向線」（見原審卷第二三頁），依證
    人詞意，被害人撞到魏裕昌之自小貨車後，即人車倒在自己車道上，並未彈出撞
    到被告乙○○之自小客車，但人在被告乙○○之車底下，其於本院審理時又證
    稱：死者係倒在自己車道這邊，並未超過中心線，她人撞到自小貨車後，並未彈
    到對方的車道，被告之小客車則有超越中心線一點點而撞到死者等語（見本院九
    十一年三月十一日筆錄），前後所供大相齟齬，應以其在事件甫發生後記憶最清
    晰之前開警偵訊證詞為可信，此由檢察官起訴事實亦未認定被告有逾越中心線之
    情事，即可證明。參酌被告所駕自用小客車於肇事後毀損之主要部分，係在左前
    車門至左前車輪弧蓋上之鈑金部位（見九十年度偵續字第二四號卷第四十三頁）
    ，足見此為撞擊之處，益徵被告所辯及證人林文獻上開於警、偵訊時所證，應非
    子虛。公訴人以被告所駕自用小客車左前車頭保險桿（左大燈下方）有輕微凹損
    之處，即認該處為撞擊點，而認定被告有未注意車前狀況之過失云云，顯忽略上
    開主要撞擊點之位置，容有誤解，為本院所不採。
四、告訴人即被害人之配偶丙○○固以被害人於車禍發生後的人車倒地及血跡位置均
    在自己車道內等情，認被害人係在自己車道內遭被告駕車撞及云云，然查告訴人
    所指上情，固有卷附道路交通事故調查報告表所繪現場圖可佐，惟依該現場圖所
    示，被告所駕車輛及所留煞車痕亦均在自己車道內，已詳如前述，而依被告所駕
    車輛肇事所停位置極靠近分向限制線（距僅零點五公尺），則若被告未踰分向限
    制線，但很靠近分向限制線前行，則被害人擦撞自用小貨車彈至對向撞擊被告所
    駕自用小客車左前車門附近，因撞擊後物理性之反作用力，彈回倒至自己車道內
    ，亦非無可能（此由機車倒地及血跡位置亦很靠近分向限制線一節，即可得佐認
    ），自難以上情，遽認被告有踰分向限制線行駛之情事。又依前開現場圖顯示，
    被告之小客車係在撞擊點之後始有長五．八公尺之煞車痕，顯然被告係在發現有
    東西撞上其車後，始踩煞車，而依交通部函頒之煞車距離行車速度對照表，換算
    結果，被告行車速度約為三十五公里，並無超速之情形，告訴人認被告有超速之
    情形，亦有誤會。
五、按過失犯之成立，在於行為人對於法益之侵害可以避免而未加避免，亦即對於法
      益侵害之發生須有避免之期待可能性，對於無期待可能性存在之情形，不能論
      以過失犯。綜上車禍發生情節觀之，被害人係先撞及違規停放之另案被告魏裕
      昌之自用小貨車後彈至對向撞及被告所駕自用小客車之左前車門至左前車輪弧
      蓋上之鈑金位置，依當時突發情況，被告根本閃避不及，對於在自己車道內甲
      常行駛之被告而言，就此危害之發生，依通常一般人之注意義務，均無法避免
      ，亦即對此危害之發生並無避免之期待可能性，自難令被告負過失罪責。又本
      件經送請台灣省高屏澎區車輛行車事故鑑定委員會及台灣省車輛行車事故覆議
      鑑定委員會鑑定結果，均認定被告乙○○無肇事因素等情，亦有該二委員會之
      鑑定意見附卷可憑，益認被告就本件車禍死亡之事故之發生，並無過失，此外
      又乏其他確切事證足證被告乙○○有何過失致死罪責，原審因而諭知被告無罪
      ，洵無不合，檢察官循告訴人丙○○之聲請，上訴指摘原判決諭知被告無罪為
      不當，非有理由，應予駁回。
據上論斷，應依刑事訴訟法第三百六十八條，判決如主文。
本案經檢察官鄭文貴到庭執行職務。
中    華    民    國     九十一     年       四       月      九        日
                              臺灣高等法院高雄分院刑事第四庭
                                  審判長法官  蕭權閔
                                        法官  李嘉興
                                        法官  陳吉雄
右甲本證明與原本無異。
不得上訴。
                                      書記官  沈有進
中    華    民    國     九十一     年       四       月      十一      日
                                                                        Ｋ
